【裁判字號】    90,訴,161
【裁判日期】    901113
【裁判案由】    強盜
【裁判全文】
臺灣士林地方法院刑事判決                            九十年度訴字第一六一號
    公  訴  人  臺灣士林地方法院檢察署檢察官
    被      告  甲○○
    指定辯護人  本院公設辯護人  姜惠如
右列被告因強盜案件，經檢察官提起公訴（八十九年度偵字第一一０五六號），本院
判決如左：
    主  文
甲○○連續意圖為自己不法所有，以脅迫致使不能抗拒，而使他人交付其物，處有期
徒刑柒年貳月。
扣案之不具殺傷力仿BERETTA廠半自動手槍外型製造之玩具手槍壹支沒收。
    事  實
一、甲○○曾於民國（下同）八十三年三月三十一日因違反麻醉藥品管理條例案件，
    經臺灣臺北地方法院判處有期徒刑四月，如易科罰金以三百元折算一日，嗣於同
    年六月二十八日易科罰金執行完畢，猶不知省悟，其因有施用毒品之惡習，為解
    毒癮，竟基於意圖為自己不法所有之概括犯意，於八十九年十一月三十日下午四
    時三十分許，持其所有之不具殺傷力仿BERETTA 廠半自動手槍外型製造之玩具手
    槍一支，至台北市○○區○○路一段二號「陳森豐診所」內，自腰際掏出該酷似
    真槍之玩具手槍，置放於掛號櫃臺上，先向櫃臺人員丙○○表示要打針，丙○○
    因害怕不能反抗，便讓其進入診療室，甲○○便令醫師戊○為其施打屬管制藥品
    具有安眠鎮定作用之「VALIUM」針劑一劑，經戊○表示先吃藥即可，甲○○乃自
    腰際掏出上開玩具手槍，並拉槍機說道：「大家好來好去」、「有的話一切沒事
    」（台語），以此脅迫之方式，致使戊○不能抗拒，隨即指示丙○○為其施打「
    VALIUM」針劑一劑，丙○○帶甲○○至候診室打針完畢後，甲○○進而要求診所
    人員另交付上開針劑十支，戊○回稱只要拿服用的藥即可，旋遭甲○○拒絕，強
    要求拿施打之針劑十支，並掏出該玩具手槍，惟尚未取得該藥劑時，適經警獲報
    趕至上址「陳森豐診所」當場查獲，並扣得其所有之前揭玩具手槍一支。
二、案經台北市政府警察局內湖分局報請臺灣士林地方法院檢察署檢察官偵查起訴。
    理  由
一、訊據被告甲○○固坦認確於前揭時、地注射「VALIUM」針劑，並要求交付另十支
    「VALIUM」等情屬實，惟矢口否認有何強盜之犯行，辯稱：伊當時並沒有用強暴
    脅迫的手段，係因醫院不肯幫伊打針，伊一氣之下才將槍放在櫃台前，後來醫生
    沒有看到槍，且很客氣詢問伊哪裡不舒服，並請護士幫伊注射，伊當時有生病，
    需要打針，但並沒有在診所內拉槍機，也沒有向醫生恐嚇，打完針後，伊想再買
    十支針劑，伊真的沒有用強暴脅迫的方式要他們幫伊打針或強迫他們交出十支針
    劑云云。經查，被告甲○○持其所有不具殺傷力酷似真槍之仿 BERETTA廠半自動
    手槍外型製造之玩具手槍一支，於八十九年十一月三十日下午四時三十分許，至
    台北市○○區○○路一段二號「陳森豐診所」內，向醫師戊○及醫檢師丙○○要
    求施打「VALIUM」針劑一劑，因醫師戊○不從，其乃從腰際掏出上開酷似真槍之
    玩具手槍，並拉槍機恫嚇稱：「大家好來好去」、「有的話一切沒事」（台語）
    等語，以此脅迫之方式，致使戊○、丙○○不能抗拒，為其施打「VALIUM」針劑
    ，惟打完針後，其又強要求交付「VALIUM」針劑十支，然尚未取得之際，即遭警
    當場逮獲，始未能再得逞之事實，業據證人戊○、丙○○先後於警訊時及偵審中
    指證不移（見偵查卷第十一頁背面、第十二頁正面、第十三頁背面、第五十一頁
    背面、第五十二頁正、背面、第五十三頁正、背面、第八十七頁背面、本院九十
    年六月七日訊問筆錄），復有扣案之仿BERETTA 廠半自動手槍外型製造之玩具手
    槍一支及卷附之照片四幀、內政部警政署刑事警察局鑑驗通知書一紙可資佐證，
    事證明確；至證人戊○、丙○○所陳被告作案之過程雖前後供述稍有不一，惟衡
    諸常情，一般人對於一件事情經過一段時日後之多次陳述，均難期其完全一致之
    說詞，且彼二位證人本與被告無仇隙，自始無陷害被告而刻意記明被告作案時之
    詳細情形，是渠等所供洵屬合理正常，況證人戊○、丙○○就被告盜匪之時、地
    、與下手之情節、所得財物等基本事實，已為確切之指述，渠等證詞均應堪採信
    ，自不能執此指渠等所供有瑕疵，而否認證人供詞之可信性。再者，被告於本院
    審理亦供承確有因該診所不願為其施打「VALIUM」針劑，逕自將該玩具手槍放置
    在掛號櫃台上等情，酌以上開玩具手槍酷似真槍，被告將手槍自腰際掏出放在掛
    號櫃台上，足以使人心生害怕而不能抗拒，參之被告於本院審訊時又同時供稱搭
    計程車前來時並沒有付車資，且進入診所掛號時未付錢亦無拿出健保卡乙節，益
    徵被告具不法所有之意圖甚明。後卸責之詞，不足採信。另被告於本院審理時雖
    指稱案發前其有服用「VALIUM」禁藥，以致後來根本不知發生何事，其精神狀態
    不佳云云，然查被告於作案時之精神狀態並無何異常，已據證人戊○、丙○○陳
    述明確，而被告於八十九年十一月三十日在警局應訊時對答如流，對自己權益之
    保護能為詳盡之說明，均能瞭解訊問之要旨，並無答非所問或語無倫次之情形，
    且所述文義條理清楚，並無精神病症之表徵，況被告於製作警訊筆錄過程亦無異
    樣，此觀之警訊筆錄自明，是被告為本件盜匪犯行時之精神狀態尚屬正常，自無
    邀寬減之餘地，附此敘明。綜上所述，參互各情，被告確有強盜他人財物之事實
    ，本件罪證已明，被告犯行堪以認定，應予依法論科。另被告固聲請傳喚任乙○
    ○、丁○○到庭作證，以證明當時其精神狀態不佳及為何要出門等情，然被告所
    提供乙○○、丁○○之住居所始終無法將傳票送達，以致本院未能傳訊調查，且
    本件待證事項已極為明確，詳如前述，本院認彼證人核無必要傳喚，亦併予說明
    。
二、按現行懲治盜匪條例，係經立法程序於四十六年六月五日修正公布施行，將第八
    條「依特種刑事案件訴訟條例審理」及第十條「施行期間定為一年，必要時得以
    命令延長」之規定予以刪除，原第九條改為第八條，第十一條改為第九條。經查
    考刪除第十條有關限時法規定之立法本意，係為期遏止盜風，改善治安，認本條
    例第一條至第七條及原第九條（修正後為第八條）均仍有施行之必要，因將本條
    例由限時法改為經久施行之常態性刑事特別法，並重新調整條次，刑式上雖稱「
    修正」，實質上，已具重新全部立法性質，故本條例修正前雖有數次命令延長已
    逾期，惟仍非可認為已經失效（最高法院八十八年台上字第四三六五號判決可資
    參照）。故核被告以持酷似真槍之玩具手槍脅迫方法，致使被害人不能抗拒而使
    其施打「VALIUM」針劑及強要求被害人再交付十支「VALIUM」針劑之行為，係犯
    懲治盜匪條例第五條第一項第一款之盜匪既遂罪及同條第二項、第一項之盜匪未
    遂罪。公訴人認被告係犯刑法第三百二十八條第一項之強盜既遂罪及同條第四項
    、第一項之強盜未遂罪，依上說明可知，檢察官起訴法條尚有未洽，應予變更。
    又被告先後二次盜匪犯行，時間緊接，犯罪構成要件相同，顯係基於概括犯意反
    覆為之，應依連續犯之規定從情節較重之盜匪既遂罪名論以一罪，並加重其刑。
    爰審酌被告之素行不良、生活狀況及犯罪之動機、目的、手段、所生危害非淺、
    犯後猶飾詞狡辯圖卸罪行毫無悔意等一切情狀，量處如主文所示之刑，以資懲儆
    。
三、扣案之不具殺傷力仿BERETTA廠半自動手槍外型製造之玩具手槍一支，查係被告
    所有，且供犯罪所用之物，故依刑法第三十八條第一項二款規定併予宣告沒收；
    至被告盜匪所得之「VALIUM」針劑一劑，業已由丙○○為被告注射費失，故毋庸
    諭知發還被害人，附予說明。
據上論斷，應依刑事訴訟法第二百九十九條第一項前段、第三百條，懲治盜匪條例第
五條第一項第一款、第八條，刑法第五十六條、第三十八條第一項第二款，判決如主
文。
本案經檢察官黃惠玲到庭執行職務
中      華      民      國      九十      年      十一    月    十三    日
                                      臺灣士林地方法院刑事第三庭
                                          法  官  李  育  仁
右正本證明與原本無異。
如不服本判決，應於判決送達後十日內，向本院提出上訴狀。
                                          書記官  劉  提  幸
中      華      民      國      九十      年      十一    月    三十    日
附錄本案論罪科刑法條：
懲治盜匪條例第五條：
 (普通盜匪罪)
  有左列行為之一者，處無期徒刑或七年以上有期徒刑：
  一  意圖為自己或第三人不法所有，以強暴、脅迫、藥劑、催眠術或他法
      ，致使不能抗拒而取他人之物或使其交付者。
  二  發掘墳墓而盜取殮物者。
  三  藏匿或包庇盜匪者。
  前項第一款之未遂犯罰之。
預備犯第一項第一款之罪者，處一年以下有期徒刑。


司法院資訊處製作；財團法人民間司法改革基金會備份。
